【裁判字號】    95,訴,413
【裁判日期】    950630
【裁判案由】    清償借款
【裁判全文】
臺灣高雄地方法院民事判決               95年度訴字第413號
原      告  安泰商業銀行股份有限公司
法定代理人  乙○○
訴訟代理人  丁○○
被      告  丙○○○○○○
                    原住高雄市.
          甲○○
當事人間請求清償借款事件，本院於民國95年6 月28日言詞辯論
終結，判決如下：
    主  文
被告應給付連帶原告新臺幣壹佰伍拾捌萬玖仟玖佰參拾捌元，及
自民國九十四年八月十九日起至清償日止，按週年利率百分之三
點八計算之利息，暨自民國九十四年九月二十日起至清償日止，
其逾期在六個月以內者，按上開利率百分之十，逾期超過六個月
者，按上開利率百分之二十計算之違約金。
原告其餘之訴駁回。
訴訟費用由被告連帶負擔。
    事實及理由
一、本件被告經合法通知，未於言詞辯論期日到場，核無民事訴
    訟法第386 條各款所列情形，爰依原告之聲請，由其一造辯
    論而為判決。
二、原告主張：被告陳姿玟（原名陳香梅）於民國86年5 月19日
    邀同被告甲○○為連帶保證人，向原告借款新臺幣（下同）
    2,130,000 元，雙方約定借款期限自86年5 月19日起至106
    年5 月19日止，自借款日起每月1 期，按月平均攤還本息，
    利息按原告所訂基本放款利率加碼週年利率百分之0.98計算
    ，自借款日起按月計息。如遲延履行全部或一部債務時，即
    喪失期限利益。且逾期在6 個月以內者，按上開利率百分之
    10，超過6 個月者，按前開利率百分之20加計違約金。嗣於
    94年7 月1 日，上開借款之利率，改依原告指數型房貸利率
    加碼百分之2.08機動計算利息。詎被告陳姿玟僅繳納上開借
    款至94年8 月18日止應分期繳納之本金及利息，自94年8 月
    19日起即未依約清償，依約上開借款視為全部到期，迄今尚
    欠如主文第1 項所示之本金及利息。爰依消費借貸及連帶保
    證之法律關係提起本訴。並聲明：求為判決被告應連帶給付
    原告1,589,938 元，及自94年8 月19日起至清償日止，按週
    年利率百分之3.99計算之利息，暨自94年9 月20日起至清償
    日止，其逾期在6 個月以內者，按上開利率百分之10，逾期
    超過6 個月者，按上開利率百分之20計算之違約金。
三、被告經合法通知，均未於言詞辯論期日到場，亦未提出書狀
    為任何聲明或陳述。
四、原告主張被告陳姿玟於86年5 月19日邀同被告甲○○為連帶
    保證人，向原告借款2,130,000 元，雙方約定借款期限自86
    年5 月19日起至106 年5 月19日止，自借款日起每月1 期，
    按月平均攤還本息，利息按原告所訂基本放款利率加碼週年
    利率百分之0.98計算，自借款日起按月計息。如遲延履行全
    部或一部債務時，即喪失期限利益。且逾期在6 個月以內者
    ，按上開利率百分之10，超過6 個月者，按前開利率百分之
    20加計違約金。嗣於94年7 月1 日，上開借款之利率，改依
    原告指數型房貸利率加碼百分之2.08機動計算利息。詎被告
    陳姿玟僅繳納上開借款至94年8 月18日止應分期繳納之本金
    及利息，自94年8 月19日起即未依約清償，依約上開借款視
    為全部到期，迄今尚欠本金1,589,938 元及約定之利息、違
    約金尚未清償之事實，業據其提出借據、利率條件變更申請
    書、放款牌告利率查詢等影本各1 份、約定書、個人戶授信
    展期、增（改）貸審核表等影本各2 份為證。被告甲○○就
    原告主張之事實，已於相當時期受合法之通知，而於言詞辯
    論期日不到場，亦未提出準備書狀爭執，依民事訴訟法第
    280 條第3 項、第1 項之規定，視同自認，被告陳姿玟已於
    相當事期受合法之通知，則於言詞辯論期日不到場，亦未提
    出準備書狀爭執。原告此部分主張之事實，應堪信為真。
五、按稱消費借貸者，謂當事人一方移轉金錢或其他代替物之所
    有權於他方，而約定他方以種類品質、數量相同之物返還之
    契約；借用人應於約定期限內，返還與借用物種類、品質、
    數量相同之物；遲延之債務，以支付金錢為標的者，債權人
    得請求依法定利率計算之遲延利息，但約定利率較高者，仍
    從其約定利率；當事人得約定債務人於債務不履行時，應支
    付違約金，民法第474 條第1 項、第478 條前段、第233 條
    第1 項、第250 條第1 項分別定有明文。次按，稱保證者，
    謂當事人約定，一方於他方之債務人不履行債務時，由其代
    負履行責任之契約；保證債務，除契約另有訂定外，包含主
    債務之利息、違約金、損害賠償及其他從屬於主債務之負擔
    ，民法第739 條、第740 條亦有明文。又按，保證債務之所
    謂連帶，係指保證人與主債務人負同一債務，對於債權人各
    負全部給付之責任者而言，此就民法第272 條第1 項規定連
    帶債務之文義參照觀之甚明（最高法院45年臺上字第1426號
    判例參照）。再按，利息雖採機動利率計算，惟於全部債務
    視為到期時，即應依視為到期日當時之利率計算。查本件被
    告陳姿玟因未依約清償上開借款之本金及利息，依其與原告
    間之約定，全部債務視為到期，揆諸前揭規定及說明，原告
    本於消費借貸之法律關係，請求被告陳姿玟清償前開本金，
    及自94年8 月19日起至清償日止，以全部債務視為到期日即
    94年8 月19日當時原告「房貸利率指數」加碼週年利率百分
    之2.08計算之利率而計算之尚未清償之利息，暨自94年12月
    16日起至清償日止，其逾期在6 個月以內者，按上開利率百
    分之10，逾期超過6 個月者，按上開利率百分之20計算之違
    約金，自屬有據，惟因94年8 月19日原告「房貸利率指數」
    為週年利率百分之1.72，加碼週年利率百分之2.08計算之利
    率，應為週年利率百分之3.8 ，故原告請求按週年利率百分
    之3. 99 計算利息，及自94年9 月20日起至清償日止，其逾
    期在6 個月以內者，按週年利率百分之3.99之百分之10，逾
    期超過6 個月者，按週年利率百分之3.99之百分之20計算違
    約金，即屬無據。是原告請求被告陳姿玟清償如主文第1 項
    所示之本金、利息及違約金，為有理由；而被告甲○○為被
    告陳姿玟上開借款之連帶保證人，依上開規定及說明，就前
    開借款，亦應與被告陳姿玟負連帶清償之責任。從而，原告
    依消費借貸及連帶保證之法律關係，請求被告連帶給付如主
    文第1 項所示本金、利息及違約金，亦有理由，應予准許。
    逾此部分之請求，為無理由，應予駁回。
六、據上論結，本件原告之訴一部為有理由，一部為無理由，依
    民事訴訟法第385 條第1 項前段、第79條、第85條第2 項，
    判決如主文。
中    華    民    國    95    年    6     月    30    日
                  民事第二庭  法  官  伍逸康
以上正本證明與原本無異。
如不服本判決，應於送達後20日內，向本院提出上訴狀並表明上
訴理由，如於本判決宣示後送達前提起上訴者，應於判決送達後
10日內補提上訴理由書（須附繕本）。
中    華    民    國    95    年    6     月    30    日
                              書記官  林雯琪


司法院資訊處製作；財團法人民間司法改革基金會備份。
